【裁判字號】    92,交抗,24
【裁判日期】    920408
【裁判案由】    聲明異議
【裁判全文】
臺灣高等法院臺南分院刑事裁定           九十二年度交抗字第二四號   孝股
    抗  告  人  甲○○
右抗告人因違反道路交通管理處罰條例案件，不服臺灣臺南地方法院中華民國九十二
年一月十七日裁定（九十一年度交聲字第四二八號），提起抗告，本院裁定如左：
    主  文
抗告駁回。
    理  由
一、抗告意旨略以：抗告人即受處分人雖有未依規定穿越槽化線而強行駛入減速車道
    之違規事實，但並無「未繫安全帶」之事實，原審僅以員警賴順漢以行政及刑事
    責任擔保其證詞真實性，即採為認定抗告人有未繫安全帶之事實，其裁定顯然未
    當云云。
二、按汽車行駛於高速公路或設站管制之道路，而不遵管制之規定者，處汽車駕駛人
    新臺幣三千元以上六千元以下罰鍰，並記違規點數一點，道路交通管理處罰條例
    第三十三條第一項、第六十三條第一項第一款分別定有明文。又汽車行駛高速公
    路，不得有客車駕駛人及前座乘客未繫安全帶行為；汽車駛離高速公路主線車道
    擬進入交流道、服務區、休息站時，應先駛入外側車道，再循減速車道逐漸降低
    速率行駛之，高速公路交通管制規則第九條第一項第五款、第十六條亦分別規定
    甚明。
三、經查：
（一）抗告人甲○○係於民國（下同）九十年九月一日十六時四十一分許，駕駛車號
      ＳＴ─０８９８號自小客車，在行經國道三號南向三六公里中和交流道出口匝
      道處時，有未依標誌、標線循減速車道依序進入出口匝道而穿越槽化線，強行
      駛入減速車道及開車未繫安全帶，適為在該槽化線旁執行重點守望勤務之值勤
      員警見狀發現，乃持指揮棒示警要求抗告人停車受檢，在告知違規事實後並當
      場製單舉發等情，有內政部警政署國道公路警察局公警局交字第Ｚ00000
      000號舉發違反道路交通管理事件通知單及內政部警政署國道公路警察局第
      六警察隊九十一年十月三十一日公警國六交訴字第０９１００１５４０５號書
      函各一紙在卷可稽，並經証人即本件舉發之員警賴順漢於原審調查時到庭陳證
      ：「（問：本件是否你告發的，情形如何？）是我告發的，當時我執行十六時
      到十八時重點守望勤務，因為該處是北二高中和出口，我們執行重點是禁止車
      輛穿越槽化線插隊下交流道，當時執勤我是站在槽化線旁，因為我看見異議人
      （即抗告人）車子從外線車道直接穿越槽化線要駛入出口匝道，我就持指揮棒
      示警攔停，然後異議人直接開到我警車後方，當時我攔停異議人車子時，我看
      見他從我前方駛來都沒有繫安全帶，等他一停車我就直接告知他沒有繫安全帶
      且穿越槽化線進入出口匝道，當時我確實看的很清楚，異議人沒有繫安全帶。
      」、「（問：看見異議人未繫安全帶時該車大約距離多遠，視距如何？）大約
      僅距離五公尺左右，當時視距良好。」等語無訛（見原審卷第十八頁），而抗
      告人亦坦承有於右開時、地駕駛該輛自小客車行經該處高速公路中和交流道出
      口匝道處時，未依規定穿越槽化線而強行駛入減速車道，並為警當場攔停製單
      舉發之事實，參諸執勤警員係依法執行公務，與抗告人並不相識，素無怨隙，
      苟非實情，自無須恣意誣攀之理。而且警員執行公務本身受行政懲處責任之監
      督，到庭具結作證更以刑罰擔保其真實性，警員應無甘冒行政懲處及刑法偽證
      罪責任而刻意誣陷之必要。因此，可信賴警員賴順漢前開陳證為真實。
（二）按法院受理交通異議案件，乃是對於交通舉發行政處分審查其是否違法，本質
      上屬於行政爭訟過程，與普通法院審理刑事案件之原則不同。其舉證責任之原
      理，非如刑事案件中，應超越任何合理懷疑始可為有罪判決者之嚴格程度。其
      舉證責任之原理，應與民事訴訟相類似，除有特別規定外，基本上準用民事訴
      訟法，由國家機關與人民二造，各自履行其主觀之舉證責任，在過程中各自提
      出證據；若窮盡各種證據方法，待證結果仍有不明時，則由客觀之舉證責任危
      險分配原則，決定國家機關與人民二造何人應受敗訴危險。此參酌行政訴訟法
      第一百三十六條規定準用民事訴訟法第二百七十七條自明。此外，交通警員製
      單舉發違反道路交通管理處罰條例所列之違規事實，本質上為行政處分，係公
      務員基於職務上權力，依法就特定之具體事件所為具公法上效果之單方行政行
      為，基於公務員為公法上行為具有公信力之原則，該行政處分當可被推定為真
      正，其據以依法處分之事實認定亦應認為正確無誤，此與民事訴訟法第三百五
      十五條第一項規定：「文書，依其程式及意旨得認作公文書者，推定其為真正
      。」之情形相同，本此公信原則，立法者乃賦予行政機關制定違反道路交通事
      件統一裁罰標準及處理細則，使執勤警員得當機處分（如該細則第二十三條）
      以達其維護交通秩序、安全之行政目的，反之，若謂公務員一切行政行為均需
      預留證據以證其實，則國家行政勢必窒礙難行，據此，刑事訴訟法就犯罪證據
      有關之規定中，與屬行政秩序罰之交通違規裁罰本質不合之部分，自不在準用
      之列。查原裁決機關交通部公路總局嘉義區監理所台南監理站，裁決抗告人甲
      ○○開車未繫安全帶部分，乃引據舉發單為證。而舉發本件違規事件之國道公
      路警察局第六隊員警賴順漢，就本件如何查獲並舉發之經過，亦於原審調查時
      到庭陳證無訛，已如前述，並就抗告人係駕駛自小客車行經國道三號南向三六
      公里中和交流道出口匝道處時，適其在該出口槽化線旁執行重點守望勤務，因
      發現抗告人開車未繫安全帶且強行穿越槽化線要駛入出口匝道，始將之攔車當
      場告發，其當時確實看得很清楚，抗告人並未繫安全帶等違規情節均供述明確
      ，而查警員賴順漢本身直接見聞抗告人駕駛自小客車有未繫安全帶之事實經過
      ，對事實最為明瞭，且舉發當時所記載違規人所駕車之違規情節又與事實相符
      等等各項因素，綜合認定其陳述為可採信；況抗告人【有未依規定穿越槽化線
      而強行駛入減速車道】之違規事實，為抗告人所自承，又核與証人賴順漢所証
      相符，衡情証人賴順漢實無再行捏造抗告人【未依規定繫安全帶】事實之必要
      。抗告人就其指稱舉發員警舉發有誤乙節，既未提出確實證據以供調查，且未
      提供任何相關證據足資證明值勤員警確有捏造事實違法取締之情事，從而抗告
      人所辯，要係卸責之詞，並不足採。
四、本件抗告人於右述時、地駕駛前開自小客車行駛高速公路，有不遵應循減速車道
    依序進入出口匝道及駕駛人應繫安全帶規定，而有未依標誌、標線穿越槽化線，
    強行駛入減速車道及駕駛人未繫安全帶之違規行為；原處分機關依前揭規定裁處
    抗告人罰鍰共新臺幣一萬二千元及記違規點數二點，於法即無不當；原審以抗告
    人確有前開違規之事實，原處分機關所為之裁罰處分並無不合，而駁回抗告人在
    原審之異議，本院經核原裁定，認事用法，並無不合；抗告人猶執陳詞否認違規
    ，指摘原裁定不當，為無理由，應予駁回。
據上論斷，爰依道路交通案件處理辦法第二十六條，刑事訴訟法第四百十二條，裁定
如主文。
中      華      民      國      九十二      年      四      月    八    日
   臺灣高等法院臺南分院刑事第五庭
                                             審判長法官  鄭  文  肅
                                                   法官  王  浦  傑
                                                   法官  陳  珍  如
右正本證明與原本無異。
不得再抗告。
                                             法院書記官  周  美  莉
中      華      民      國      九十二      年      四      月    八    日


司法院資訊處製作；財團法人民間司法改革基金會備份。
